最高法院刑事判決　　　　　　　九十四年度台上字第二二九號
　　上　訴　人　甲○○
　　　　　　　　　　　　30號.
上列上訴人因違反毒品危害防制條例案件，不服台灣高等法院台
中分院中華民國九十三年十月二十六日第二審判決（九十三年度
上訴字第一二六六號，起訴案號：台灣南投地方法院檢察署九十
二年度偵字第一九一五號，原判決誤載為九十三年度偵字第二七
號），提起上訴，本院判決如下：
    主  文
原判決撤銷，發回台灣高等法院台中分院。
    理  由
本件原判決認定：上訴人甲○○為減輕其連續施用第一級毒品之
負擔，以共同意圖營利販賣第一級毒品海洛因犯罪之意思，事先
與其前妻吳鳳蘋（由原審另案審理中）、蔡正育（業經判決確定
）同謀共同基於意圖營利販賣第一級毒品海洛因之概括犯意聯絡
，自民國九十二年二、三月間起至同年五月八日止，連續在南投
縣名間鄉一帶，由上訴人、吳鳳蘋以其ＭＯＴＯＲＯＬＡ、ＣＨ
ＡＮＥＬ廠牌行動電話各一支（使用門號：000000000
0號、0000000000號、0000000000號）為
聯絡工具，供欲買受海洛因之人來電約定毒品數量、價金及取貨
地點等交易細節，再推由蔡正育將上訴人、吳鳳蘋或吳鳳蘋推由
蔡正育將所提供之海洛因攜往約定地點，交付予購買者並收取價
金，如上訴人、吳鳳蘋不克接聽欲購買海洛因者電話時，則由上
訴人推由蔡正育自行接聽電話聯絡毒品交易事宜，蔡正育因而獲
得上訴人、吳鳳蘋每日無償提供價值約新台幣（下同）二千元之
海洛因施用，及駕駛上訴人之計程車載客收取車資，作為共同販
賣海洛因之營利報酬。三人共同連續販賣海洛因予張淑貞五次（
每次一千元，所得計五千元）、曾清和三次（每次五百元，所得
計一千五百元）、蔡志成三次（每次五百元，所得計一千五百元
）、陳宗奇二次（每次一千元，所得計二千元）、編號９２０５
０５Ａ１（姓名年籍詳卷）三十七次（每次五百元，所得計一萬
八千五百元）及不詳姓名之人五人（每人分別為五百元至一千元
之價格，所得計四千二百元）等情。因而撤銷第一審之判決，改
判仍論處上訴人共同連續販賣第一級毒品罪刑，固非無見。
惟查：(一)、原判決雖採蔡志成在警詢時所供：「我打甲○○留給
我的行動電話，號碼忘記，有時甲○○接，有時吳鳳蘋接，談好
價錢、地點後，由蔡正育拿海洛因到指定地點，我們一手交錢一
手交貨」等語，資為其憑以認定上訴人與吳鳳蘋、蔡正育有共同
販賣海洛因予蔡志成之論證之一（見原判決第五頁第十五至十六
行、第二一頁第十五至十七行）。惟蔡志成在第一審經具結後，
則供證係其朋友「阿樹」打電話聯絡購買海洛因，其未打過電話
購買毒品，其不認識上訴人等情（見一審卷第一一四頁、第一一
七至一一八頁）。其在司法警察調查時所為之陳述，顯與審判中
不符，原判決未說明蔡志成先前在警詢中之陳述具有較可信之特
別情況，且為證明犯罪事實存否所必要等之理由，即遽採為判決
之基礎，難認適法。(二)、蔡正育在偵查中供稱毒品交易方式，是
由「買毒的人打電話給他們夫婦，他們再叫我送。五月八日當天
因他在們不在，手機（0000000000）交給我……」，
且經訊以：「五月八日你運了多少次？」時，供稱：「五、六次
，都在菜市場、郵局、水圳等地，我看過他們，但不知其名，他
們都先打0000000000號電話」，在警詢中亦供稱：「
早上（即九十二年五月八日）人家都是打0000000000
進來我接聽後，再由我出去發送」各等語（見原判決第十四頁第
十七至十八行、第十三頁第十五至十六行、第十二頁第十七至十
八行）。然蔡正育在警詢中就其幫助上訴人、吳鳳蘋販賣毒品之
分工事宜時，則供稱上訴人提供之「第一支行動電話00000
00000由九十二年二月底開始使用至三月底左右停用，第二
支行動電話0000000000接續使用，……」（見原判決
第十六頁前六行），如果無訛，該0000000000號行動
電話既已於九十二年三月底停用，則同年四月間及五月八日上午
，曾清和、不詳姓名之購毒者五人何能再分別以該電話與蔡正育
聯絡交易毒品？蔡正育前揭供述，已具瑕疵。又曾清和或稱其向
蔡正育買過五次，每次均買一千元，最近一次購買是查獲日之「
前天早上約十點許（即九十二年五月六日）」（見原判決第十九
頁第十三至十四行）；或稱買過三次，購買時間在五月之前，每
次購買金額五百元或一千元不等（見原判決第二十頁第十二至十
五行）。其前後供述，亦屬相互歧異。惟原判決竟併採納前揭互
有齟齬之證據資料，作為判決之基礎，顯有判決理由矛盾之違誤
。(三)、原判決認上訴人及吳鳳蘋係以其ＭＯＴＯＲＯＬＡ、ＣＨ
ＡＮＥＬ廠牌行動電話各一支，使用門號0000000000
、0000000000、0000000000為聯絡工具，
供欲買受海洛因之人來電約定毒品數量、價金及取貨地點等交易
事項，而謂上開電話及各該門號之ＳＩＭ卡均係供上訴人等共犯
販賣第一級毒品罪所用之物，應依毒品危害防制條例第十九條第
一項宣告沒收。惟上訴人在原審稱該0000000000號行
動電話是供其駕駛計程車做生意使用（見原審卷第一○二頁）；
而依蔡正育、曾清和、張淑貞及編號９２０５０５Ａ１之購毒者
分別在警詢及偵審中之供述，均未陳稱有與000000000
0號行動電話聯絡或使用該行動電話交易毒品。原判決復未說明
論列0000000000號行動電話係供上訴人等共同販賣海
洛因使用之依據及理由，則其遽予宣告沒收，即有判決不載理由
、認定犯罪事實不依憑證據之違誤。上訴意旨指摘原判決不當，
非無理由，應認有發回更審之原因。
據上論結，應依刑事訴訟法第三百九十七條、第四百零一條，判
決如主文。
中　　華　　民　　國　九十四　年　　一　　月　 十六　 日
                      最高法院刑事第八庭
                          審判長法官  陳　炳　煌
                                法官  陳　世　雄
                                法官  韓　金　秀
                                法官  吳　信　銘
                                法官  徐　文　亮
      本件正本證明與原本無異
                                      書  記  官
中　　華　　民　　國　九十四　年　　一　　月　 十八 　日
                                                      Ｅ
